臺灣高雄地方法院刑事判決　　　　　　　　　　　　　九十年度易字第一四五六號
　　公　訴　人　臺灣高雄地方法院檢察署檢察官
　　被　　　告　甲○○
右列被告因背信案件，經檢察官提起公訴（八十八年度偵字第八三八七號），本院判
決如左：
    主  文
甲○○共同連續為他人處理事務，意圖為自己不法之利益，而為違背其任務之行為，
致生損害於本人之財產，處有期徒刑壹年貳月。
    事  實
一、甲○○原係高雄縣鳳山市○○路一０二號大湖國家管理委員會第二屆財務委員，
    係受託處理業務之人，竟與時任第二屆主任委員謝儒聰（任期自民國八十五年四
    月起至八十八年三月止），副主任委員郭建豐（任期自八十四年四月起至八十六
    年三月止，自八十六年四月起擔任財務委員，郭、謝二人所涉背信犯行業經本院
    以九十一年度易字第一三五六號刑事判決背信罪成立），共同基於意圖為自己不
    法利益之概括犯意，明知大樓管理費之支出均需經管理委員會之同意，於八十五
    年五月間起，利用其等分別保管該大樓管理委員會在郵局鳳山文山分局所開設之
    ０１５９１７、０１５９１８號及高雄縣鳳山市農會00000－0－0號、0
    0000－0－0、０５７０８－１帳戶存摺、印鑑章之機會，先由甲○○於八
    十五年五月二日自鳳山市農會０５７０７－１號帳戶內提領新台幣（下同）五十
    萬元交地下錢莊貸放利息。又利用先前住戶大會於八十五年四月二十一日開會決
    議因鳳山市農會發生金融風暴，故應將存於農會之大湖管理基金（總共四百萬元
    ，其中三百萬元以定存方式存於農會０５７０８－１帳戶，另一百萬元存於農會
    00000－0－0帳戶）分散存入台銀及其他銀行之機會，連續於同年五月十
    六日，由甲○○偕同謝儒聰前往鳳山市農會將所有存於農會之存款解約或結清，
    將四百萬元款項提出後，由甲○○持其中二百五十萬元、謝儒聰持其中五十萬元
    向地下錢莊貸放利息，另外一百萬元則先存入台灣銀行，約一、二星期後，再提
    領出來交由郭建豐持向地下錢莊貸放款項，後甲○○又自其所貸放之三百萬元款
    項中拿出五十萬元交由郭建豐持向地下錢莊貸放款項，之後謝儒聰又命甲○○分
    別於同年六月二十九日、七月十三日、八月十五分，先後三次自郵局０１５９１
    ８號帳戶內提領三十萬元、三十萬元及十萬元，交由謝儒聰持向地下錢莊貸放利
    息，三人均將高利貸所獲得之利息交由甲○○統一分配，除將其中二萬零三百三
    十二元存入帳戶作為原定期存款之利息以免遭住戶發現外，餘款則由每人每月分
    得三萬三千三百三十三元。嗣於同年七月底，該地下錢莊倒閉，無法將所貸放金
    錢取回，經該大樓管理委員會委員黃妙榮、譚偉持、陳永文及潘文恭等人於八十
    七年間發現，經追查始發現上情，其等行為足生損害於該管理委員會及該大樓全
    體住戶。
二、案經大湖國家管理委員會原代理主任委員丙○○訴由台灣高雄地方法院檢察署檢
    察官偵查起訴。
    理  由
一、訊據被告甲○○於偵查及本院審理時迭次到庭供承不諱，核與被害人大湖國家管
    理委員會代理人乙○○於偵查中指述情節相符，並有大湖國家第二屆住戶大會會
    議記錄一份、切結書一份、大湖國家管委會公告六份、收支帳目明細表十二份、
    郵政存簿儲金每日活動戶存提詳情表四紙、存本取息儲蓄存款存根（印鑑卡）五
    紙、鳳山市農會定期存款存戶印鑑卡三紙、鳳山市農會交易明細表十紙附卷可稽
    ，且經本院向鳳山農會調取大湖國家管委會存款相關明細表在卷可憑。經核甲○
    ○先後多次之供述，在提款日期及金額上雖略有出入，但大致上皆與卷附金融機
    構帳目明細相吻合，除向鳳山市農會解約一節有前述銀行相關資料為證外，其於
    八十五年五月二日自鳳山市農會０５７０７－１號帳戶內提領五十萬元，亦有交
    易明細表可資為證，且其所述於八十五年六月二十九日、七月十三日、八月十五
    分別先後三次自郵局０１５９１８號帳戶內提領三十萬元、三十萬元及十萬元一
    情，亦經檢察官於偵查中命現任主委乙○○與王女當庭核對屬實（見偵卷一三六
    頁背面），其犯行堪以認定。
二、核被告甲○○所為，係犯刑法第三百四十二條第一項之背信罪。被告與共犯謝儒
    聰、郭建豐間有犯意聯絡及行為分擔，應論以共同正犯。又被告先後多次犯行，
    時間緊接、目的同一，所犯又係同一罪名，顯係基於概括犯意反覆為之，應論以
    連續犯，檢察官漏未論處連續犯，尚有未洽。爰審酌被告身為大湖國家管理委員
    會重要幹部，枉顧住戶利益，為謀私利，擅自將款項挪用，惡性非清，惟念其犯
    後已坦承犯行，態度良好等一切情狀，依法量處如主文所示之刑。
據上論斷，應依刑事訴訟法第二百九十九條第一項前段，刑法第二十八條、第五十六
條、第三百四十二條第一項，罰金罰鍰提高標準條例第一條前段，判決如主文。
中      華      民      國      九十一      年      六    月    十一    日
                                  臺灣高雄地方法院刑事庭
                                      法  官    吳  宏  榮
右正本證明與原本無異。
如不服本判決，應於判決送達後十日內，向本院提出上訴狀。
                                      書記官    呂  怜  勳
中      華      民      國      九十一      年      六    月    十一    日
附錄本案論罪科刑法條：
刑法第三百四十二條第一項
為他人處理事務，意圖為自己或第三人不法之利益或損害本人之利益，而為違背其任
務之行為，致生損害於本人之財產或其他利益者，處五年以下有期徒刑、拘役或科或
併科一千元以下罰金。
